【裁判字號】    94,易,1189
【裁判日期】    950407
【裁判案由】    竊盜等
【裁判全文】
臺灣臺北地方法院刑事判決              94年度易字第1189號
公  訴  人  臺灣臺北地方法院檢察署檢察官
被      告  丁○○
辯  護  人  乙○公設辯護人曾德榮
上列被告因竊盜等案件，經檢察官提起公訴（94年度偵緝字第10
17號）及移送併辦（臺灣板橋地方法院檢察署94年度偵字第1470
5 號、第15919 號），乙○判決如下：
    主  文
丁○○意圖供行使之用，而偽造有價證券，處有期徒刑參年陸月
。
偽造之票號116 號美金支票壹張，及偽造美國移民局公民面談通
知壹張，均沒收之。
    事  實
一、丁○○基於意圖為自己不法所有之概括犯意，
  (一)以其係「康崴國際開發有限公司」負責人，代理「美國華聯
    律師事務所」在臺辦理國外投資、留學、移民等業務為由，
    致己○○陷於錯誤，於民國89年1 月7 日，在高雄市苓雅區
    ○○○路182 號簽訂合約書，委由丁○○代為辦理美國公民
    權、居留權之移民手續，並於如附表編號一至八所示之時間
    連續匯款至丁○○指定之帳戶；嗣於91年12月15日，丁○○
    復基於行使偽造私文書、偽造有價證券之犯意，以電話通知
    己○○已取得美國移民局公民面談通知文件，並傳真偽造之
    上開文件予己○○而行使之，又於其後同月某日傳真其如下
    二所述竊自甲○○之票號116 號，並偽以「W.H.Chou」名義
    簽發之發票日91年9 月19日、金額美金6 千元美金支票1 張
    ，供作擔保，致己○○又於如附表編號九至十一所示之時間匯
    清款項。詎丁○○其後即避不見面，己○○始知受騙。
  (二)於90年8 月間，在戊○○新竹市○區○○里○○路70巷7 號
    住處，佯稱可代辦戊○○之弟張國佑及其家人之赴美簽證及
    移民事項，惟需提出資金證明，使戊○○陷於錯誤，交付新
    臺幣20萬元予丁○○，丁○○並書立保管條供戊○○收執。
    詎丁○○並未辦理上述事宜，且將上該20萬元款項花用殆盡
    ，戊○○始知受騙。
二、丁○○於91年間，借住在甲○○經營之臺灣嘉德科技有限公
    司（下稱：嘉德公司，址設：臺北市松山區○○○路○ 段37
    1 號2 樓）內，而持有嘉德公司鑰匙，得自由進出該公司。
    詎於同年10月間，丁○○另基於意圖為自己不法所有之概括
    犯意，在嘉德公司內竊取甲○○所有與馬英九先生合照之彩
    色影本1 張、前經濟部部長林義夫之謝函黑白影印1 封、甲○○與北京醫學院院長、校長、教授合照之彩色影印縮小版
    附有名片共12張；又趁至甲○○位在臺北縣新店市○○街43
    號4 樓住處時，竊取甲○○所有之美國商業銀行（下稱：美
    國銀行）空白美金支票15張，並均得手。嗣丁○○持上述竊
    得之空白美金支票其中票號105 、128 、129 號3 張，於91
    年10月中旬起，分3次至其服役受訓時同袍、並曾與甲○○
    有一面之緣之丙○○位在臺北市○○○路○ 段59號辦公室，
    向丙○○詐稱甲○○要借錢，使丙○○陷於錯誤而交付美金
    2 千3 百元及新臺幣1 萬元，丁○○則分別於上開3 張支票
    填上美金金額各1 千元、3 百元、1 千元後（此部分僅有金
    額之記載，尚未完成發票行為，亦尚未具備文書之格式），
    交付丙○○做為擔保，並於取得各該款項後即供己花用。嗣
    甲○○於同年12月間，接到丙○○之催促還款電話並清查公
    司內財物後，始發現上情。
三、案經甲○○訴由臺北市警察局松山分局報告臺灣臺北地方法
    院檢察署檢察官偵查起訴，及己○○、戊○○分別訴請臺灣
    臺中地方法院檢察署、臺灣新竹地方法院檢察署移送併辦。
    理  由
一、訊據被告丁○○於乙○審理時就犯罪事實一(一)、(二)部分均坦
    承不諱，僅辯稱：其於犯罪事實一(一)所簽發票號116 號美金
    支票，未經有權人簽章、日期亦超過有效期，乃未完成發票
    行為之票據，與偽造有價證券罪之要件尚有不符；至就犯罪
    事實二，除否認竊取被害人甲○○與馬英九合照照片、與美
    金支票，並辯稱：美金支票係甲○○交付，供其提供予客戶
    參考者外，其餘均不爭執。經查：
  (一)就犯罪事實一(一)部分，業據證人即被害人己○○於警詢及乙○審理時具結證述綦詳，並有合約書、委任合約書、如附表
    一、二所示匯款執據、匯出匯款水單、偽造之美國移民局面
    談通知文件、票號116 號美金支票、第一商業銀行竹溪分行
    95年2 月27日一竹溪字第43號函及附件往來明細、國泰世
    華銀行95年3 月10日國世銀中華字第25號函及附件往來明
    細等在卷可資佐證。美國銀行台北分行95年3 月8 日美銀營
    字第000032號函，認該票欠缺有權人簽章、日期已超過有效
    期，而不合支票簽發之要件，固屬有據；惟本件票號116 號
    美金支票其左上角原固有「TEHNEAN YU」（按即「甲○○」
    之英文譯名）之英文字樣（參證人甲○○94年12月21日審判
    程序提出之支票），惟此實係美國銀行用以識別發票人所用
    ，一般國人尚難據而推知該票上之有權發票人僅限於「TEHN
    EAN YU」之人；況依證人己○○提出之由被告傳真之上開支
    票（見同日審判程序證人己○○提出之傳真函）所示，被告
    乃將該票之左上角「TEHNEAN YU」文字以斜線方式塗改，致
    該等文字難以辨認，而在上揭支票發票人欄處偽以「W.H.CH
    OU」名義，並在日期、金額欄為填寫，實已完成本國票據法
    之票據簽發行為。再者，經乙○細閱該支票，並無何關於有
    效期之記載，是一般人亦顯無從徒自票據上所載文字，得知
    該票之有效期限，應甚明確。被告既在其上偽簽發票人，並
    填載日期、金額，該票自屬被告所偽造之票據。被告據上揭
    函文所辯該張支票乃未完成發票程序之票據云云，亦無可採
    。另查，被告傳真予被害人己○○之美國移民局公民面談通
    知文件，其上多處以黑筆劃線塗改，乙○復審酌證人即被害
    人己○○於94年8 月24日偵查中指陳：其要求被告提出正本
    ，被告均無法提出（見94年偵緝字第955 號卷第24頁訊問筆
    錄）等語，綜合判斷之，足認上揭文件應係被告偽造。末依
    中國國際商業銀行南台中分行95年2 月23日南宗字第041
    號函之附件往來明細足知，被告帳戶內之款項係分多次、多
    日提領，顯與一般辦理匯款多以至銀行臨櫃一次提領所需所
    有款項後，同時交付櫃檯職員辦理之情相異，顯見其分次、
    分日提領款項，乃供其一己不法之使用，應甚明確。
  (二)就犯罪事實一(二)部分，業據證人即被害人戊○○於偵查及乙○審理時結證無訛，並有保管條、合約書、郵政跨行匯款申
    請書，及臺灣新光商業銀行向上分行95年2 月21日新光銀
    向上字第9500019 號函所附存摺類往來明細表等在卷足稽。
    再者，依該函所示，被告於上述期間內並無利用上開帳戶匯
    款至國外之紀錄；又依上揭往來明細表，足知被告係於被害
    人戊○○匯入款項後，自90年8 月21日至同年9 月4 日，分
    6 筆提領上揭款項，苟確有匯款至國外以代辦移民事宜，自
    無將系爭款項細分為多筆，且不利用上揭帳戶之理，足認被
    告向被害人戊○○所稱代辦移民事宜云云，僅為其詐欺之藉
    口。
  (三)就犯罪事實二部分，被告雖以上詞置辯，然查，被告於94年
    7 月12日偵查中，確曾坦承竊取被害人甲○○所有之美金支
    票及與馬英九合照照片（見94年偵緝字第1017號卷第47頁訊
    問筆錄），其嗣復更異其詞辯稱未竊取上揭物品，是否可採
    ，自屬有疑。乙○復審酌被告竊取上揭物品之情，業據證人
    即被害人甲○○於警詢、偵查，乃至乙○審理時指陳歷歷；
    且被告以上揭美金支票其中票號116 號該張，供作詐欺被害
    人己○○所用，至票號105 、128 、129 號3 張則供作向被
    害人丙○○詐欺之用，核均與其所辯該等支票乃用以提供客
    戶參考之情形，顯有不同；再者，苟被害人甲○○確為提供
    被告客戶參考所用而交付票據，僅交付少數1 、2 張票據以
    供辨明票據之形式等，顯已足夠，豈有交付被告多達15張之
    空白支票而甘冒其支票遭不法濫用之風險之理？且苟被告係
    經甲○○交付以供客戶參考之用，就上揭支票自應時時注意
    甲○○可能就支票之去向、用途乃至張數向其核對，當無擅
    自任意使用或持交他人之情形。是綜上足以判斷，被告應係
    未經被害人甲○○同意而竊取上揭支票，始得恣意將其中部
    分支票，供其詐騙行為之擔保，甚為明確；其所辯該等美金
    支票係被害人甲○○交付云云，顯係諉卸之詞，不足採信。
    此外，被告向被害人丙○○詐欺部分，除據證人即被害人丙○○於偵查及乙○審時結證屬實外，並有美金支票3 張、借
    條、切絕書等在卷可憑。至被告嗣返還被害人甲○○部分支
    票，已無礙其犯行之成立，附此敘明。
    綜上，被告之犯行堪以認定，應依法論科。
二、核被告丁○○所為，係犯刑法第二百零一條第一項偽造有價
    證券罪、同條第二項行使偽造有價證券罪，同法第二百十六
    條、第二百十條行使偽造私文書罪、第三百三十九條第一項
    詐欺罪、第三百二十條第一項竊盜罪。其行使偽造有價證券
    罪之輕度行為應為偽造有價證券罪之重度行為所吸收；其偽
    造私文書之低度行為，則為行使之高度行為所吸收；至其於
    偽造之有價證券上偽造「W.H.CHOU」署押則係偽造有價證券
    之部分行為，均不另論擬。被告先後向被害人己○○、戊○○、丙○○詐欺犯行，及2 次竊取被害人甲○○財物犯行，
    均分別時間緊接、手法類似，並觸犯構成要件相同之罪名，
    顯各基於概括犯意為之，應分別論以連續犯，並各加重其刑
    。至被告所犯上開偽造有價證券罪、行使偽造私文書罪、連
    續詐欺取財罪、連續竊盜罪間，有方法結果之牽連關係，應
    從一重論以偽造有價證券罪。公訴人移送併辦（臺灣板橋地
    方法院檢察署94年度偵字第14705 號、第15919 號）部分，
    雖未指訴被告另涉犯偽造有價證券罪，惟業經蒞庭檢察官於
    乙○審理時，當庭追加，且併辦部分之詐欺犯行，亦因而與
    本件已起訴部分有裁判上一罪之關係，乙○自均應併予審理
    ；至其中臺灣板橋地方法院檢察署94年度偵字第14705 號併
    辦部分，併辦意旨指訴被告尚涉有侵占罪嫌，惟查，被告實
    係以代辦美國移民事宜為由，向被害人戊○○詐取款項，核
    與侵占罪之構成要件尚屬有間，該條文應係贅引；又臺灣板
    橋地方法院檢察署94年度偵字第15919 號併辦意旨中，檢察
    官業指明被告交付被害人己○○美國移民局公民面談通知文
    件，並有該文件附卷可稽，公訴人就此部分僅係漏引行使偽
    造私文書之罪名，亦甚顯明，均併此敘明。爰審酌被告利用
    被害人己○○、戊○○等辦理美國移民之需求，及被害人甲○○、丙○○對其之信任、善意而下手實施詐騙，惡性非輕
    ，詐得之款項亦非甚少等一切情狀，量處如主文所示之刑。
三、偽造之票號116 號美金支票，依刑法第二百零五條規定予以
    沒收；偽造之美國移民局公民面談通知1 張，被告僅傳真交
    付被害人己○○影本，顯尚在被告持有中，且係被告所有供
    犯罪所用之物，復無證據證明業已滅失，依同法第三十八條
    第一項第二款，沒收之。至上揭票號116 號美金支票上偽造
    之「W.H.CHOU」署押1 枚，與該支票不可分離，不再另為沒
    收之諭知。
據上論斷，應依刑事訴訟法第二百九十九條第一項前段，刑法第
二百零一條第一項、第二百十條、第二百十六條、第三百三十九
條第一項、第三百二十條第一項、第五十五條、第二百零五條、
第三十八條第一項第二款，罰金罰鍰提高標準條例第一條前段，
判決如主文。
本案經檢察官廖舒屏到庭執行職務。
中    華    民    國    95    年    4     月    7    日
                          刑事第三庭
                              審判長法  官  林恆吉
                                    法  官  游士珺
                                    法  官  王幸華
以上正本證明與原本無異
如不服本判決應於送達後10日內向乙○提出上訴狀
                                    書記官  陳泰寧
中    華    民    國    95    年    4     月    7     日
附表
┌─┬──────┬────┬────────────┐
│編│時間        │金額    │受款人                  │
│號│            │        │                        │
├─┼──────┼────┼────────────┤
│一│89年1月10日 │63萬元  │丁○○第一商業銀行      │
│  │            │        │帳號00000000000號       │
├─┼──────┼────┼────────────┤
│二│89年7 月10日│50萬元  │丁○○匯通銀行          │
│  │            │        │帳號0000000000000號     │
│  │            │        │（現改制國泰世華銀行    │
│  │            │        │  帳號0000000000000號） │
├─┼──────┼────┼────────────┤
│三│89年7月11日 │50萬元  │同上                    │
│  │            │        │                        │
├─┼──────┼────┼────────────┤
│四│90年1月20日 │16萬5千 │同上                    │
│  │            │元      │                        │
├─┼──────┼────┼────────────┤
│五│90年2月22日 │美金2萬5│VEGI MASTER FARW INC    │
│  │            │千元    │                        │
├─┼──────┼────┼────────────┤
│六│90年4月2日  │美金2萬 │同上                    │
│  │            │50元    │                        │
├─┼──────┼────┼────────────┤
│七│90年9月28日 │美金1萬 │JACK FANG               │
│  │            │元      │                        │
├─┼──────┼────┼────────────┤
│八│90年10月19日│美金8千 │同上                    │
│  │            │元      │                        │
├─┼──────┼────┼────────────┤
│九│91年12月24日│40萬8千 │林素麗中國國際商業銀行  │
│  │            │元      │帳號00000000000號       │
├─┼──────┼────┼────────────┤
│十│91年12月27日│美金3千 │LIN LIN YU              │
│  │            │元      │                        │
├─┼──────┼────┼────────────┤
│十一│92年1月9日  │美金1萬2│同上                    │
│  │            │千元    │                        │
└─┴──────┴────┴────────────┘
附論罪科刑依據法條：
中華民國刑法第201條
意圖供行使之用，而偽造、變造公債票、公司股票或其他有價證
券者，處3年以上10年以下有期徒刑，得併科3千元以下罰金。
行使偽造、變造之公債票、公司股票或其他有價證券，或意圖供
行使之用，而收集或交付於人者，處1年以上7年以下有期徒刑，
得併科3千元以下罰金。
中華民國刑法第210條
(偽造變造私文書罪)
偽造、變造私文書，足以生損害於公眾或他人者，處 5 年以下有
期徒刑。
中華民國刑法第216條
(行使偽造變造或登載不實之文書罪)
行使第 210 條至第 215 條之文書者，依偽造、變造文書或登載
不實事項或使登載不實事項之規定處斷。
中華民國刑法第339條
(普通詐欺罪)
意圖為自己或第三人不法之所有，以詐術使人將本人或第三人之
物交付者，處5年以下有期徒刑、拘役或科或併科1千元以下罰金
。
以前項方法得財產上不法之利益或使第三人得之者，亦同。
前二項之未遂犯罰之。
中華民國刑法第320條
(普通竊盜罪、竊佔罪)
意圖為自己或第三人不法之所有，而竊取他人之動產者，為竊盜
罪，處 5 年以下有期徒刑、拘役或 500 元以下罰金。
意圖為自己或第三人不法之利益，而竊佔他人之不動產者，依前
項之規定
處斷。
前二項之未遂犯罰之。
中華民國刑法第205條
偽造、變造之有價證券、郵票、印花稅票、信用卡、金融卡、儲
值卡或其他相類作為提款、簽帳、轉帳或支付工具之電磁紀錄物
及前條之器械原料及電磁紀錄，不問屬於犯人與否，沒收之。


司法院資訊處製作；財團法人民間司法改革基金會備份。
